【裁判字號】    89,台上,5054
【裁判日期】    890824
【裁判案由】    違反懲治走私條例
【裁判全文】
最高法院刑事判決                              八十九年度台上字第五○五四號
    上  訴  人  甲○○
右上訴人因違反懲治走私條例案件，不服台灣高等法院高雄分院中華民國八十九年五
月三十一日第二審判決（八十九年度上訴字第四一一號，起訴案號：台灣高雄地方法
院檢察署八十八年度偵字第二四○五七號），提起上訴，本院判決如左：
    主  文
上訴駁回。
    理  由
按刑事訴訟法第三百七十七條規定，上訴於第三審法院，非以判決違背法令為理由，
不得為之。是提起第三審上訴，應以原判決違背法令為理由，係屬法定要件。如果上
訴理由狀並未依據卷內訴訟資料，具體指摘原判決不適用何種法則或如何適用不當，
或所指摘原判決違法情事，顯與法律規定得為第三審上訴理由之違法情形，不相適合
時，均應認其上訴為違背法律上之程式，予以駁回。本件上訴意旨略稱：(一)原判決僅
憑卷內漁具照片及警員之證述，即率斷機械銹蝕、網具老舊，並未進行現場勘驗，即
有未合。(二)上訴人與同案被告林春財等犯罪之意思聯絡究係在出海前或出港後因「捕
魚作業狀況不佳」而臨時起意﹖原判決未明確認定。況如係接駁漁貨，事先竟不知大
陸船名，豈能置信﹖又「收購」與「接駁」兩者意義不同，原判決既指共同被告出港
前即已犯意聯絡，則出港後之接駁為行為分擔，是其認定事實相互矛盾。(三)共同被告
之供述相互矛盾，且船員受命並非本於與船長事前意思合致，臨時受命，充其量僅可
能為從犯，原判決論以共同正犯，自有未當。(四)原判決既認上訴人係受「阿財」之委
託，則委託時理應告知大陸漁船船名及相關資料，且「阿財」是在船上，又如何「全
程指揮」﹖原判決均未詳加調查及說明。(四)台灣近海魚產耗竭，致使台海中線已成兩
岸漁貨交易之海上市場，原判決未詳細審酌刑法第五十七條立法意旨，從輕量刑，亦
有未洽云云。惟查原判決綜核卷內證據資料，認定上訴人有走私犯行，因而撤銷第一
審關於上訴人部分不當之科刑判決，改判論處上訴人甲○○共同私運管制物品進口逾
公告數額罪刑，已詳其調查證據之結果及其取捨證據認定之理由，並說明上訴人甲
○○等自大陸漁船私運管制物品進口之犯行，業據上訴人甲○○及共犯林春財、張德
偉、郭俊廷等人於警訊中坦承在卷，互核相符。船長即上訴人甲○○於警訊供稱：「
由貨主阿財出資，此航之目的為走私漁貨，貨主出資十萬元，本人得四萬元，其餘船
員各二萬元。其他人出港時不知，直到接駁此漁貨就全了解為走私漁貨」等語，共同
被告林春財於警訊中亦坦承：「前述各項漁貨確實向不知名漁船收購」等語，共同被
告張德偉供稱：「我們於出港報關後即駛往東經一一七度二十分，北緯二十二度三十
分處接駁該批漁貨，是大陸鐵殼和木殼船接的，聯絡方式由船長負責，謊稱拖網下網
平均水深五十公尺質地砂質。」等語，共同被告郭俊廷供稱：「……要作業時因網板
紋輪損壞，故此次出港後並未下網作業，而船上漁貨則是在澎湖西方外海約二十幾海
浬，從大陸漁船上接駁至本船上的。」等語，且上訴人甲○○始終無法供明委託伊等
載運上開漁貨之「阿財」者之真實姓名、年籍，復無法供明伊等究係自何漁船接駁上
開漁貨入港，若果上開漁貨係我國籍漁船所捕獲，貨主亦係我國人民，而非管制之大
陸漁貨，豈有迄今仍未出面說明之理。再以扣案魚貨現狀均係分裝冷凍妥當，此有該
漁貨照片八紙附於警卷可查，且數量龐大，此種包裝，應係在陸地（大陸地區）完成
分別漁類包裝之漁貨，上訴人身為漁民，焉有不知之理。顯見上訴人甲○○等於警訊
所為之上開供述，當與事實相符，其嗣後於第一審及原審所為之辯解，均屬卸責之詞
，不足採信，分別於判決理由加以明及指駁，從形式上觀察，原判決並無違背法令
情形。次查採證認事乃事實審法院之職權，苟其證據之取捨及事實之認定並不違背論
理法則及經驗法則，即不容任意指為違法而執為適法之第三審上訴理由。上訴意旨置
原判決之明白論斷於不顧，仍執陳詞，否認犯罪，乃單純事實之爭執，又未依據卷內
訴訟資料對原判決究竟如何違背法令為具體之指摘，徒憑己見就原判決已說明事項或
屬原審採證認事職權之適法行使，任意指摘為違法，自不得據為第三審上訴之合法理
由。其上訴違背法律上之程式，應予駁回。
據上論結，應依刑事訴訟法第三百九十五條前段，判決如主文。
中      華      民      國    八十九    年      八      月    二十四    日
                              最高法院刑事第二庭
                                  審判長法官  莊  來  成
                                        法官  呂  潮  澤
                                        法官  謝  俊  雄
                                        法官  白  文  漳
                                        法官  蘇  振  堂
      右正本證明與原本無異
                                              書  記  官
中      華      民      國    八十九    年      八      月     三十一   日


司法院資訊處製作；財團法人民間司法改革基金會備份。
